臺灣屏東地方法院民事判決　九十一年度訴字第一六三號
　　原　　　告　丙○○
　　訴訟代理人　甲○○
　　被　　　告　乙○○○
右當事人間請求遷讓房屋事件，本院判決如左：
    主    　文
原告之訴及假執行之聲請均駁回。
訴訟費用由原告負擔。
    事實及理由
一、原告主張：被告前因向台灣省合作金庫（下稱合作金庫）貸款，以坐落屏東縣恆
    春鎮○○段三之一五一號土地（下稱系爭土地）及其上建號屏東縣恆春鎮○○段
    二八九號即門牌屏東縣恆春鎮○○路六六巷二六號之房屋（下稱系爭房屋）為合
    作金庫供擔保設定抵押權，又於民國八十五年間再向訴外人王正清借款新台幣（
    下同）一百五十萬元，並以系爭土地及房屋供擔保設定抵押權與王正清。嗣被告
    於屆清償期後，無力清償合作金庫及王正清之借款，遂商請原告，並與原告訂立
    買賣契約，以原告代償被告積欠合作金庫及王正清之借款作為對價，由被告出賣
    系爭土地及房屋與原告。詎原告依約代償被告債務，並完成系爭土地及房屋之所
    有權移轉登記後，被告卻拒不交付系爭房屋，並仍繼續無權占有使用，爰依民法
    第七百六十七條物上請求權之規定，請求被告返還系爭房屋，並自該處遷出。又
    系爭房屋自移轉登記與原告之日起，即遭被告無權占有使用，因此，原告亦受有
    相當於租金之損害，茲依系爭房屋面積及所在地段房租每月至少三萬元以上之行
    情，依據侵權行為損害賠償請求權，請求被告自無權占用系爭房屋之日（即系爭
    房屋之所有權移轉登記與原告之日）起，賠償原告按每月二萬五千元計算相當於
    租金之損害等語。並聲明：(一)被告應將坐落屏東縣恆春鎮○○段二八九建號即門
    牌屏東縣恆春鎮○○路六六巷二六號之房屋遷讓交還原告；(二)被告應給付原告自
    八十九年十一月十三日起至遷讓交還系爭房屋之日止，按月給付原告二萬五千元
    之損害金；(三)願供擔保，請准宣告假執行。
二、被告則以：被告前因經濟問題，透過原告之妻王翠屏向其弟弟王正清借款一百萬
    元，嗣於八十九年間因償債之壓力，遂商請王翠屏協助，希望能將系爭土地及房
    屋另行抵押貸款，將舊債清償，乃將相關辦理抵押貸款所需之文件交與王翠屏，
    殊不知王翠屏竟擅自將系爭土地及房屋之所有權移轉登記與原告，迨至原告提起
    本件訴訟，被告始知悉上情。因此，兩造間並無合意買賣系爭土地及房屋，及移
    轉系爭土地及房屋所有權之意思，系爭房屋現雖登記於原告名下，但仍不生所有
    權移轉之效力，而系爭房屋目前則仍由被告占有使用中等語，資為抗辯。並聲明
    ：(一)原告之訴駁回；(二)如受不利之判決，請准供擔保免為假執行。
三、本件原告主張之事實，固據其提出土地登記謄本四件、借款往來明細表一件、費
    用支出明細表一件、匯款回條一件、支票影本八件、本票影本一件、屏東縣稅捐
    稽徵處繳款書影本六件、台灣省屏東縣地政規費收據影本三件、土地買賣所有權
    移轉契約書影本一件、系爭房屋照片三幀及土地登記申請書影本一件為證，惟被
    告則以前詞置辯，經查：
  (一)按買賣標的物之利益及危險，自交付時起，均由買受人承受負擔，民法第三百七
    十三條前段定有明文。又不動產買賣契約成立後，其收益權屬於何方，依民法第
    三百七十三條之規定，應以標的物已否交付為斷。所有權雖已移轉，而標的物未
    交付者，買受人仍無收益權。所有權雖未移轉，而標的物已交付者，買受人亦有
    收益權（最高法院三十三年上字第六０四號判例參照）。是依上開民法第三百七
    十三條前段規定及判例意旨，於買賣標的物交付之前，出賣人仍有物之使用收益
    之權利，須待買賣標的物交付之後，買受人始對該標的物有使用收益之權利。
  (二)查系爭房屋目前係由被告占有使用，且未交付與原告一事，業經原告自認在卷，
    ，是縱認原告所主張其基於與被告間之買賣關係，已過戶取得系爭房屋所有權等
    情事屬實，則依原告所主張之事實，充其量亦僅能認定係被告迄未履行交付系爭
    房屋與原告之出賣人義務，至被告在未交付系爭房屋與原告前，依上開判例意旨
    及說明，仍應認有使用收益系爭房屋之權利，其繼續占有使用系爭房屋，應認有
    合法占有之正當權源，並非無權占有，對於原告亦不構成任何不法之侵害。
四、從而，原告依民法第七百六十七條物上請求權之規定，訴請被告應將系爭房屋遷
    讓交還原告，及依同法第一百八十四條第一項侵權行為損害賠償請求權之規定，
    請求被告應給付原告自八十九年十一月十三日起至遷讓交還系爭房屋之日止，按
    月給付原告二萬五千元之損害金，均屬無據，應予駁回；又原告之訴既經駁回，
    其假執行之聲請亦失所附麗，應併予駁回。
五、本件事證已臻明確，其餘兩造間關於原告是否已有效取得系爭房屋所有權及兩造
    間是否就系爭房屋及土地成立買賣關係之攻擊防禦方法，經核均與本件判決結果
    不生影響，爰不一一論述，併此敘明。
六、據上論結：本件原告之訴為無理由，依民事訴訟法第七十八條判決如主文。
中　　　華　　　民　　　國　　九十一　　年　　　十一　　　月　　　六　　日
                                    臺灣屏東地方法院民事第二庭
~B審判長法官　阮世賢
~B法　　　官　胡晏彰
~B法　　　官　王炳人
右為正本係照原本作成。
如不服本判決應於收受送達後二十日內向本院提出上訴狀。
~B法院書記官　黃秀梅
中　　　華　　　民　　　國　　九十一　　年　　　十一　　　月　　　六　　日
